臺灣臺中地方法院刑事裁定
111年度聲字第1218號
聲  請  人  吳家卿
被      告  朱育宏



            陳冠宇


            洪偉濱

上列聲請人因被告朱育宏等犯妨害自由等案件（本院111年度訴
字第649號），聲請發還扣押物，本院裁定如下：
    主  文
扣押之iphone手機（即臺灣臺中地方檢察署111年度保管字第115
4號扣押物品清單編號6）應發還予吳家卿。
    理  由
一、聲請意旨略以：聲請人吳家卿為本件妨害自由等案件之被害
    人（誤植被告），因案被查扣手機一支為聲請人所有之物，
    並無扣押之必要，爰請求發還等語。
二、按扣押物若無留存之必要者，不待案件終結，應以法院之裁
    定或檢察官命令發還之；其係贓物而無第三人主張權利者，
    應發還被害人，刑事訴訟法第142 條第1 項定有明文。
三、經查：
  ㈠聲請人吳家卿因證人鄭锝湘向其告知可出售帳戶得款乙節，
    於民國110年10月28日下午某時，與證人鄭锝湘搭車前往金
    沙汽車旅館與被告朱育宏碰面，被告朱育宏基於妨害自由之
    犯意，先要求吳家卿交出所有iphone手機1支（含SIM卡1枚
    ，下爭系爭手機，即臺灣臺中地方檢察署111年度保管字第1
    154號扣押物品品清單編號6）及中國信託商業銀行帳號4285
    40***468號帳戶提款卡，再將吳家卿帶至該旅館房間，即對
    吳家卿恐嚇稱「乖一點不要亂跑，如果亂跑要把你身體給拆
    了」等語，再由被告陳冠宇聯繫被告洪偉濱到該旅館房間看
    管吳家卿；其後，於110年10月30日某時，洪偉濱再依陳冠
    宇指示，將吳家卿帶至心媞汽車旅館轉至臺中市○○區○○路00
    0巷00號6樓之19室房間持續看管，而剝奪吳家卿之行動自由
    等妨害自由之事實，業經被告洪偉濱於偵訊自白在卷（偵卷
    第397-401頁）及證人吳家卿證述明確（偵卷第288頁），並
    有臺中市政府警察局第六分局扣押筆錄、扣押物品目錄表（
    偵卷第201-205頁）、現場照片（偵卷第209215頁）在卷可
    稽，足認扣案之系爭手機確為聲請人所有無訛，並經檢警扣
    押在案，核與聲請人前揭所述相符。又該系爭手機既經警方
    拍照存卷，自得以此證據形式替代即足，尚無須將系爭手機
    機體持續扣押留存之必要。再查，本案亦無第三人主張權利
    。綜上，揆諸前揭規定，自應發還被害人即聲請人。
  ㈡又犯罪所得，屬於犯罪行為人者，沒收之。但有特別規定者
    ，依其規定；犯罪所得已實際合法發還被害人者，不予宣告
    沒收或追徵，刑法第38條之1 第1 項、第5 項分別定有明文
    。故105 年7 月1 日修正施行之刑法第38條之1 雖規定犯罪
    所得應沒收，然亦規定合法發還被害人者不予沒收，同條第
    5 項之立法理由略以：為優先保障被害人因犯罪所生之求償
    權故增訂第5 項規定。考其立法意旨係認被害人之求償權應
    優先於沒收，蓋新法沒收之規定旨在避免被告保有犯罪所得
    之不法利益以達到遏止犯罪及降低犯罪誘因之目的，然被告
    犯罪所得係被害人之財產時，縱該財產經依法沒收後被害人
    仍得依法聲請發還，此觀同時修正施行之刑事訴訟法第473 
    條規定及其立法理由自明。查本件系爭手機既為聲請人所有
    因遭被告朱育宏等人妨害自所取得，亦經扣案，如發還聲請
    人，同時亦恢復聲請人原有財產利益，適與上揭新修正刑法
    沒收規定之立法相合。揆諸前揭規定，本件聲請為有理由，
    應予發還聲請人。
四、依刑事訴訟法第220條、第142條第1項規定，裁定如主文。
中　　華　　民　　國　　111 　年　　4 　　月　　26　　日
                  刑事第一庭    審判長法　官　李進清
                                      法　官　路逸涵
                                      法　官　張德寬
以上正本證明與原本無異。
如不服本裁定，應於收受送達後5日內向本院提出抗告狀（應附
繕本）。
                                      書記官  黃麗靜  
中　　華　　民　　國　　111 　年　　4 　　月　　26　　日